臺灣桃園地方法院行政訴訟判決　
110年度交字第385號
原      告  張光佑  
被      告  桃園市政府交通事件裁決處
                      設桃園市○○區○○路00號7~8樓
代  表  人  張丞邦    住同上
訴訟代理人  黃一鳴律師
上列當事人間交通裁決事件，原告不服被告民國110年8月10日桃
交裁罰字第58－DG0000000號裁決，提起行政訴訟，本院判決如下
：
    主  文
一、原處分撤銷。
二、訴訟費用新臺幣參佰元由被告負擔。
三、被告應給付原告新臺幣參佰元。
    事實及理由
壹、程序方面：
    本件係因原告不服被告所為道路交通管理處罰條例（下稱處
    罰條例）第8 條之裁決而提起撤銷訴訟，依行政訴訟法第23
    7 條之1 ，應適用交通裁決事件訴訟程序。本件因卷證資料
    已經明確，本院依行政訴訟法第237 條之7 規定，不經言詞
    辯論，直接裁判。
貳、實體方面：                                  
一、事實概要：
　　原告於110年5月11日7時23分許，騎乘車牌號碼000－000號普
    通重型機車（下稱系爭機車），行經桃園市○○區○○路0000號
    前時，為民眾檢舉，經桃園市政府警察局八德分局（下稱舉
    發機關）警員認原告有「在前行車之右側超車」之違規，遂
    逕行舉發並填製桃警局交字第DG0000000號之舉發違反道路
    交通管理事件通知單（下稱系爭舉發通知單），記載應到案
    日期為110年8月6日前，並移送被告處理。嗣原告於110年6
    月30日到案陳述不服舉發，經被告函請舉發機關協助查明事
    實後，認原告確有「在前行車之右側超車」違規，即於110
    年8月10日填製桃交裁罰字第58－DG0000000號裁決書（下稱
    原處分），爰依道路交通管理處罰條例（下稱處罰條例）第
    47條第3款及違反道路交通管理事件統一裁罰基準及處理細
    則（下稱裁罰基準及處理細則）等規定，裁處原告罰鍰新臺
    幣（下同）1,200元、記違規點數1點。原告不服，於是提起
    本件行政訴訟。
二、原告起訴主張及聲明：
（一）主張要旨：原告當時駕駛系爭機車於建國路口停等紅燈，
      依序排隊於大型遊覽車後方，待綠燈後即隨之前行，駛至
      建國路與永固街之路口時，檢舉人未依道路交通安全規則
      （下稱道安規則）第101條規定之方式，對原告進行超車
      行為且失敗，但該過程卻反被檢舉人向警方檢舉原告不當
      超車。又該路段設有雙黃實線，為雙向禁止超車，亦有交
      岔路口，同樣是禁止超車之情況，惟員警卻未審視檢舉人
      進行不當之超車行為，仍採用檢舉人所提供之影片對原告
      進行開罰，忽略原告路權之正當性，是被告所為之裁決違
      法，懇請鈞院判決如聲明所示。
（二）聲明：撤銷原處分。
三、被告答辯及聲明：
（一）答辯要旨：
    ⒈引用處罰條例第7條之1、第47條第3款、第63條第1項第1款
      、道路交通安全規則（下稱道安規則）第101條第1項第3
      款、第5款等相關交通法規之條文（詳卷附答辯狀）。
    ⒉舉發機關110年7月27日德警分交字第1100024053號函文表
      示略以：「…查陳述人於110年5月11日7時23分許，駕駛旨
      揭車輛行經桃園市○○區○○路0000號時，違規『在前行車之
      右側超車』，本分局員警爰依違反道路交通管理處罰條例
      第47條第3 款製開旨揭通知單舉發該車行經該路段在前行
      車之右側超車…。三、審據繫案影片，違規事實明確…」等
      語（見本院卷第24頁）。
　　⒊復依本件採證影片顯示，於影片時間7時23分37至39秒時，
      系爭機車確實有於前行車右側超車之行為，惟依前述道路
      交通安全規則可知，原告須於前車減速靠邊或以手勢或亮
      右方向燈表示允讓後，始得超越前車，且超越前車時應和
      前車左側保持安全距離。本件原告於前車右側超車，違規
      屬實。
　　⒋至本件原告稱檢舉人違未依道路交通安全規則之超車規定
      進行超車等語，按憲法之平等原則要求行政機關對於事物
      本質上相同之事件作相同處理，乃形成行政自我拘束，惟
      憲法之平等原則係指合法之平等，不包含違法之平等（參
      照最高行政法院93年判字第1392號判例）；行政行為，非
      有正當理由，不得為差別待遇，行政程序法第六條定有明
      文，此即行政法上之平等原則。然行政機關若怠於行使權
      限，致使人民因個案違法狀態未排除而獲得利益時，該利
      益並非法律所應保護之利益，因此其他人民不能要求行政
      機關比照該違法案例授予利益，亦即人民不得主張「不法
      之平等」，此有最高行政法院92年度判字第275號判決可
      資參照。
    ⒌綜上所述，系爭車輛駕駛因有「在前行車之右側超車」之
      情，已該當處罰條例第47條第3款規定之要件。是被告依
      法裁處，應無違誤，原告之訴為無理由。
（二）聲明：駁回原告之訴。
四、爭點：被告認定原告有「在前行車之右側超車」之違規，有
    無違誤？
五、本院之判斷：
（一）前提事實：
      原告於110年5月11日7時23分許，騎乘系爭機車行經桃園
      市○○區○○路0000號前時，為民眾檢舉，經舉發機關警員認
      原告有「在前行車之右側超車」之違規等情，此有舉發機
      關110年7月27日德警分交字第1100024053號函文（見本院
      卷第24頁）、系爭舉發通知單（見本院卷第28頁）、機車
      車籍查詢（見本院卷第29頁）、交通違規案件陳述書（見
      本院卷第30至31頁）行車記錄器畫面擷取照片（見本院卷
      第31頁反面至32頁）等資料各1份在卷可憑。
（二）被告認定原告有「在前行車之右側超車」之違規，應有違
      誤：
    ⒈按「汽車駕駛人超車時，有下列情形之一者，處新臺幣1,2
      00元以上2,400元以下罰鍰：三、在前行車之右側超車，
      或超車時未保持適當之間隔，或未行至安全距離即行駛入
      原行路線」，處罰條例第47條第3款定有明文。
    ⒉復按所謂「超車」，係指在同一車道上行駛之前後車輛，
      後車變更行進路線，由前車之側方通過而超前後，復駛入
      原行車道內之駕駛行為，此有臺北高等行政法院104年度
      交字第68號判決、臺灣新北地方法院103年度交字第465 
      號行政訴訟判決、臺灣高等法院花蓮分院90年度交抗字第
      9號刑事裁定、臺灣臺中地院98年度交聲字第4605號交通
      事件裁定及100年度交聲字第330號等交通事件裁判意旨可
      資參照。
　　⒊經查，本院依職權勘驗被告所提供檢舉人之行車記錄器畫
      面內容略以：「（一）檔案名稱：000000000000_1。⒈錄
      影畫面時間共10秒，本檔案之錄影畫面係2021年5月11日7
       時許所錄製，為檢舉人車輛行車記錄器之影像畫面。⒉錄
      影畫面一開始，可看見原告騎乘車牌號碼000－000號普通
      重型機車（下稱系爭機車），行駛於檢舉人機車之右前方
      ，直至本檔案之錄影畫面結束，系爭機車均保持在檢舉人
      機車之右前方。（二）檔案名稱：000000000000_2。⒈錄
      影畫面時間共10秒，本檔案之錄影畫面係2021年5月11日7
      時許所錄製，為檢舉人車輛行車記錄器之影像畫面。⒉錄
      影畫面一開始，系爭機車仍保持在檢舉人機車之前方。⒊
      錄影畫面時間7 時23分31秒許，檢舉人機車自系爭機車左
      側超車。（三）檔案名稱：000000000000_3。⒈錄影畫面
      時間共10秒，本檔案之錄影畫面係2021年5月11日7 時許
      所錄製，為檢舉人車輛行車記錄器之影像畫面。⒉錄影畫
      面一開始，檢舉人機車仍行駛於系爭機車左前方。⒊錄影
      畫面時間7時23分37秒許，系爭機車自檢舉人機車之右側
      出現，並超越檢舉人機車。⒋錄影畫面時間7時23分38秒許
      ，系爭機車已完全超越檢舉人機車，並行駛於檢舉人機車
      前方。嗣錄影畫面內可聽見一聲喇叭聲，原告即回頭並以
      左手指向檢舉人機車。⒌錄影畫面時間7時23分41秒許，檢
      舉人機車再次超越系爭機車，直至錄影畫面結束」等情（
      見本院卷第44頁反面至45頁）觀之，原告騎乘之系爭機車
      與檢舉人之機車自始至終均保持在同一車道內，亦即該車
      道係可以容納2部以上機車同時併行前進，且影片內大部
      分時間，系爭機車亦保持在檢舉人機車之右前方或前方，
      雖錄影畫面時間7時23分31秒許，檢舉人機車有短暫時間
      自系爭機車之左側超越，但檢舉人機車與系爭機車仍是行
      駛於相同之車道內，核與原告所主張之情節相符，況因檢
      舉人機車之行車記錄器係裝設於機車前方之龍頭處，依其
      行車記錄器所錄攝畫面之角度，並不能保證當時檢舉人機
      車之整個車身已完全超越系爭機車，亦即系爭機車確有可
      能在檢舉人機車之右側併行。況且縱認錄影畫面時間7時2
      3分37秒許，系爭機車有自檢舉人機車之右側出現，並超
      越檢舉人機車之情，惟因系爭機車與檢舉人機車等2部機
      車均係行駛於同一車道之內，系爭機車並非係變換車道而
      超越檢舉人機車，亦即不能逕自認定原告係駕駛系爭機車
      變更行進路線而有超車之駕駛行為。是核諸前開說明，原
      告駕駛系爭機車既無變更其行進路線，由檢舉人機車之右
      側方通過而超前後，復駛入原行車道內之駕駛行為，自無
      從認定原告有「超車」行為。從而，自亦無從認定原告有
      構成處罰條例第47條第3款所規定「於前行車之右側超車
      」之違規騎乘行為。
　　⒋綜上所述，被告依處罰條例第47條第3款規定，認原告有「
      於前行車之右側超車」之違規行為，而以原處分裁處原告
      罰鍰1,200元，並記違規點數1點，容有未洽。原告訴請撤
      銷原處分，為有理由，應予准許。
（三）本件判決基礎已臻明確，兩造其餘之攻擊防禦方法及訴訟
      資料經本院審酌後，核與判決結果不生影響，無一一論述
      之必要，附此敘明。
六、本件第一審裁判費為裁判費300元，應由被告負擔，爰確定
    第一審訴訟費用額如主文第2、3項所示。
七、據上論結，本件原告之訴有理由，依政訴訟法第237條之8  
    第1項、第98條第1項前段等規定，判決如主文。
中　　華　　民　　國　　111 　年　　4 　　月　　22　　日
　　　　　　　　　行政訴訟庭　法　官　黃漢權
上為正本係照原本作成。
如不服本判決，應於判決送達後20日內，向本院提出上訴狀並表
明上訴理由（原判決所違背之法令及其具體內容或依訴訟資料可
認為原判決有違背法令之具體事實），其未載明上訴理由者，應
於提出上訴後20日內向本院補提理由書（上訴狀及上訴理由書均
須按他造人數附繕本，如未按期補提上訴理由書，則逕予駁回上
訴），並應繳納上訴裁判費新臺幣750元。
中　　華　　民　　國　　111 　年　　4 　　月　　25　　日
                              書記官  蕭竣升